【裁判字號】    99,訴,128
【裁判日期】    990525
【裁判案由】    侵權行為損害賠償
【裁判全文】
臺灣板橋地方法院民事判決               99年度訴字第128號
原      告  丁○○
被      告  甲○○
            戊○○即協龍企業社
上二人共同
訴訟代理人  乙○○
複  代理人  丙○○
上列當事人間請求侵權行為損害賠償事件，經本院於民國99年5
月11日言詞辯論終結，判決如下：
    主  文
被告應連帶給付原告新臺幣壹佰零肆萬玖仟陸佰玖拾壹元，及自
民國九十八年十二月十九日起至清償日止，按週年利率百分之五
計算之利息。
原告其餘之訴駁回。
訴訟費用由被告連帶負擔三分之一，餘由原告負擔。
本判決第一項於原告以新臺幣參拾伍萬元為被告供擔保後，得假
執行。但被告如於假執行程序實施前，以新臺幣壹佰零肆萬玖仟
陸佰玖拾壹元為原告預供擔保，得免為假執行。
原告其餘假執行之聲請駁回。
    事實及理由
壹、程序方面：
一、按訴之變更或追加，非經他造同意，不得為之，但擴張或減
    縮應受判決事項之聲明者，不在此限，民事訴訟法第255 條
    第1 項第3 款定有明文。查原告起訴時，原聲明第1 項係請
    求被告應給付原告新臺幣（下同）3,211,357 元及自起訴狀
    繕本送達之翌日起至清償日止，按週年利息百分之5 計算之
    利息等語；嗣於民國99年3 月9 日言詞辯論期日以言詞減縮
    聲明為請求被告應連帶給付原告3,207,327 元及法定遲延利
    息等語。核屬減縮應受判決事項之聲明，揆諸前開規定，尚
    無不合，應予准許，合先敘明。
二、本件被告經合法通知，均未於最後言詞辯論期日到場，核無
    民事訴訟法第386 條所列各款情形，爰依原告之聲請，由其
    一造辯論而為判決。
貳、實體方面：
一、原告主張：
(一)、緣被告甲○○係受被告戊○○即協龍企業社僱用擔任送貨員
    工作，其於97年10月9日12時30分許，駕駛車牌號碼4609-FF
    號之小貨車，沿臺北縣板橋市○○路○段38巷156巷47之3號
    附近之巷道欲右轉防汛道路時，本應注意轉彎車應讓直行車
    先行及車前狀況，並隨時採取必要之安全措施，而依當時之
    路況，並無不能注意之情事，竟疏於注意，駕車逕行右轉防
    汛道路，而撞擊騎乘車牌號碼DVN- 106號普通輕型機車、直
    行於防汛道路往新海路方向前進之原告，致原告受有頭部外
    傷、頸椎第4、5、6、7節椎間盤突出及脊髓壓迫等傷害。被
    告戊○○即協龍企業社為被告甲○○之僱用人，其對於被告
    甲○○因執行職務而侵害他人權利，應負連帶賠償責任，爰
    依據侵權行為之法律關係，請求被告連帶賠償其損害。
(二)、原告因本件車禍，請求被告連帶賠償之項目及金額如下：
１、醫藥費用：因本件車禍受傷，原告已支出醫藥費用124,615
    元。
２、工作損失：原告原任職於美國Longtech貿易公司，擔任市場
    銷售業務之副總裁，年薪資為594萬元，因事返台而發生本
    件車禍，致受傷休養6個月，故受有工作損失297萬元。
３、精神慰撫金：原告因本件車禍而受有頸椎傷害，治療期間無
    法自理生活，須親友從旁協助，精神備感痛苦，故請求被告
    連帶賠償168,000 元。
４、原告已領取強制汽車責任保險理賠金55,278元，經扣除該金
    額後，原告請求被告連帶賠償之金額為3,207,337元及法定
    遲延利息。
(三)、聲明：
１、被告應連帶給付原告3,207,337 元，及自起訴狀繕本送達之
    翌日起至清償日止，按週年利息百分之五計算之利息。
２、願供擔保，請准宣告假執行。
二、被告則以：原告就本件車禍之發生亦與有過失，應減輕被告
    肇事賠償責任，原告請求之工作損失及精神上損害賠償金額
    均屬過高，且乏依據等語，資為抗辯。並聲明：原告之訴及
    假執行之聲請均駁回；如受不利判決，願供擔保請准宣告免
    為假執行。
三、本院之判斷：
(一)、本件原告主張上開之事實，業據其提出與所述相符之醫療財
    團法人徐元智先生醫藥基金會附設亞東紀念醫院（下稱亞東
    醫院）診斷證明書1 紙為證，且為被告所不爭執，而被告甲
    ○○因前述駕車肇事行為，亦經本院刑事庭以98年度交簡字
    第3120號刑事簡易判決，判處被告甲○○因業務上之過失傷
    害人，處有期徒刑2 月，如易科罰金，以1,000 元折算1 日
    在案，此有前揭刑事簡易判決1 份在卷可參，是原告主張被
    告甲○○有過失侵權行為之事實，堪予認定。
(二)、按因故意或過失，不法侵害他人之權利者，負損害賠償責任
    ；受僱人因執行職務，不法侵害他人之權利者，由僱用人與
    行為人連帶負損害賠償責任。民法第184 條第1 項前段、第
    188 條第1 項前段分別定有明文。本件被告甲○○駕車肇事
    既有過失，且該過失行為與原告受傷之結果間具有相當因果
    關係，則原告請求被告甲○○負損害賠償責任，當屬有據。
    又被告甲○○受僱於被告戊○○即協龍企業社，擔任司機兼
    送貨員工作，其於駕車執行載貨職務時不慎致原告受有前揭
    傷害，被告戊○○即協龍企業社為僱用人，自應與被告甲○
    ○連帶負損害賠償責任。再按，不法侵害他人之身體或健康
    者，對於被害人因此喪失或減少勞動能力時，應負損害賠償
    責任；不法侵害他人之身體、健康、名譽、自由、信用、隱
    私、貞操，或不法侵害其他人格法益而情節重大者，被害人
    雖非財產上之損害，亦得請求賠償相當之金額，民法第193
    條第1 項前段、第195條第1項前段亦分別定有明文。本件被
    告甲○○於執行職務時因駕車過失行為不法侵害原告之身體
    健康，則揆之前開說明，被告甲○○、戊○○即協龍企業社
    自應就原告所受損害連帶負賠償責任。茲就原告據以請求賠
    償之項目及金額審酌如下：
１、醫藥費用部分：原告主張其因本件車禍受傷至亞東紀念醫院
    進行治療及復健，已支出醫藥費用124,615 元，業據其提出
    醫療費用收據為證，被告對此亦不爭執，自堪信為真正，是
    原告此部分主張，應予准許。
２、工作損失部分：原告主張其原於美國擔任市場銷售業務之副
    總裁，年薪資為美金18萬元（即平均月薪資為美金15,000元
    ，折合新臺幣則為每月495,000 元），因本件車禍受傷而有
    6 個月無法工作，故受有297 萬元之損害等語，惟為被告否
    認之。經查，原告提出原任職之美國公司所出具之工作證明
    ，其中記載其於97年12月自該公司離職前之年薪資為美金18
    萬元，此有該證明書影本1件在卷可稽（見本院卷第104頁）
    ，則原告主張其車禍受傷時，每月薪資為495,000元，堪信
    為真實。再查，本院依職權函詢亞東紀念醫院關於原告此次
    車禍受傷致其無法工作之期間約計若干？經該院於99年2 月
    9日以亞歷字第0996410085號函覆稱：原告因傷無法工作期
    間約計6個月等語，此有上述函文1件在卷可憑（見本院卷第
    82 頁），據此，原告主張其因此次受傷，無法工作之期間
    為6個月（即自97年10月9日起至98年4月8日止），應可採信
    。然查，原告自承其因本次車禍受傷無法返回美國工作，迨
    至97年年底方遭公司解雇，此有99年4月20日言詞辯論筆錄1
    份附卷可參，則原告自本件車禍發生至97年12月31日仍在職
    工作，該段期間自無因勞動能力減損而受有損害之情，亦即
    原告因本件車禍受有工作損失之期間，應自98年1月1日起至
    同年4月8日止，共計3個月又8日。依此計算，原告得向被告
    連帶請求賠償無法工作之損失應為1,617,000元【計算式為4
    95,000元×(3+8/30）=1,617,000元】，逾此範圍之請求，
    則非有據，應予駁回。
４、精神慰撫金部分：原告主張其因本件車禍受傷，無法自理生
    活，需親友從旁協助，其治療期間長達6 個月，精神上自當
    痛苦不堪，是原告請求賠償精神慰撫金，誠屬有據。查原告
    大專畢業，原於美國擔任市場銷售業務之副總裁；被告甲○
    ○則受僱於協龍企業社，擔任司機兼送貨員；被告戊○○獨
    資經營協龍企業社，資本額為48萬元等情，業經兩造供明在
    卷，且為兩造所不爭執，復有本院依職權查詢兩造稅務電子
    閘門財產所得調件明細表4 紙附卷可稽；經本院審酌兩造之
    身分、社會地位、智識水準、經濟狀況及原告所受身體傷害
    及精神上痛苦之程度等情狀，認原告請求精神慰撫金於10萬
    元之範圍內為有理由，逾此範圍之請求，則非有據，應予駁
    回。
５、基上，原告得請求之金額合計為1,841,615元（計算式為：
    124,615元＋1,617,000元＋100,000元＝1,841,615元）。
６、復按損害之發生或擴大，被害人與有過失者，法院得減輕賠
    償金額或免除之，民法第217 條第1 項定有明文。經查，本
    件車禍事故之發生，被告於警訊中製作交通事故談話紀錄表
    時表示：「我沿大觀路1 段38巷156 弄47-3號旁的防火巷，
    要右轉環河路往新海橋之方向行駛，肇事地點無號誌。當我
    要右轉前，我先將車頭開進環河路上，因為那邊是一個死角
    ，我不先開出來一點會看不到左方來車，當時的位置，我駕
    駛座大約跨越路邊紅線大約一公尺，我立即往左邊看，左側
    約十多公尺處有一台機車正騎過來，我看到便立即煞車要讓
    他先行通過，但因當時下大雨，對方剎車之後便滑倒，對方
    的人車都沒有和我的車輛發生碰撞。…行車速度10（公里/
    小時）。」等語（見臺灣板橋地方法院檢察署98年度偵字第
    11368 號偵查卷第5 頁至第6 頁）；而原告則陳述：「我車
    沿防汛道路由浮洲橋往新海橋方向直行；我行駛在外側之慢
    車道；至肇事地點時，我有看見對造小貨車由我右手邊之巷
    子開出來，當時距離5-6 公尺，我見狀立即煞車，但因當時
    正在下雨，我車因此向前倒地滑行；我車可能有和對造貨車
    發生碰撞，我的頭部並有碰撞到對造貨車左前輪後方之防捲
    入護欄。…車速約50（公里/ 小時）。」等語（見前揭偵查
    卷第10頁至第11頁）。則本件車禍之發生，被告甲○○駕駛
    營業小貨車，由路外巷內駛入道路，固因未注意且未讓已在
    車道上直行之原告騎乘之機車先行，致原告發現時剎車不及
    而人車倒地，受有上開傷害。惟按行車速度，依速限標誌或
    標線之規定；汽車（均含機車）行駛時，駕駛人應注意車前
    狀況，並隨時採取必要之安全措施，道路交通安全規則第93
    條第1 項、第94條第3 項分別定有明文。查本件肇事路段限
    速30公里，此有道路交通事故調查報告表(一)1 紙可按（見前
    揭偵查卷第17頁），足見原告亦因疏未注意車前狀況，且以
    50公里之時速行駛，致遇狀況發現時煞車、閃避不及而失控
    滑倒，是原告對其損害之發生自屬與有過失，被告據以主張
    本件損害賠償之請求應適用過失相抵之法則，洵屬有據。本
    院審酌本件車禍之發生經過、事故地點、天候狀況、車損情
    形等情狀，認原告應有十分之四之過失責任，因此應減輕被
    告十分之四之過失責任。準此，被告就原告所受之前揭損害
    ，應連帶賠償原告之金額為1,104,969元（計算式為：1,841
    ,615元x0.6=1,104,969元）。
７、末按保險人依本法規定所為之保險給付，視為被保險人損害
    賠償金額之一部分；被保險人受賠償請求時，得扣除之，強
    制汽車責任保險法第32條定有明文。查原告已自認領取強制
    汽車責任保險理賠金55,278元之事實，則此部分應予扣除。
    是本件原告得請求賠償之金額，應為1,049,691元（計算式
    為：1,104,969元－55,278元＝1,049,691元）。
四、綜上所述，原告本於侵權行為之法律關係，請求被告應連帶
    賠償原告1,049,691元，及自起訴狀繕本送達翌日即98年12
    月19日起至清償日止，按週年利息百分之五計算之利息，為
    有理由，應予准許；逾此範圍之請求，為無理由，應予駁回
    。兩造陳明願供擔保，聲請宣告假執行或免為假執行，經核
    原告勝訴部分，合於法律規定，爰分別酌定相當之擔保金額
    宣告之；原告其餘假執行之聲請，因訴之駁回而失所依據，
    不予准許，應併予駁回。
五、本件事證已臻明確，兩造其餘主張陳述及所提之證據，經本
    院斟酌後，認與判決結果不生影響，均毋庸再予一一論述，
    附此敘明。
六、結論：原告之訴為一部有理由、一部無理由，依民事訴訟法
    第79條、第85條第2 項、第389 條第1 項第5 款、第392 條
    第2 項 ，判決如主文。
中    華    民    國    99    年    5     月    25    日
                  民事第三庭    法  官  邱育佩
以上正本，係照原本作成。
如對本判決上訴，須於判決送達後20日內向本院提出上訴狀。
中    華    民    國    99    年    5     月    25    日
                                書記官  彭麗紅

司法院資訊處製作；財團法人民間司法改革基金會備份。
